【裁判字號】    95,簡上,150
【裁判日期】    970429
【裁判案由】    給付貨款
【裁判全文】
臺灣桃園地方法院民事判決             95年度簡上字第150號
上  訴  人  呂火順即韋辰鋼鋁企業社（原名韋辰工程行）
訴訟代理人  洪士淵律師
複  代理人  陳欣佑律師
被  上訴人  甲○○
訴訟代理人  吳尚昆律師
            洪榮彬律師
            劉正穆律師
上列當事人間請求損害賠償事件，上訴人對於中華民國95年5 月
30日本院桃園簡易庭94年度桃簡字第1089號第一審判決提起上訴
，本院於民國97年4 月8 日言詞辯論終結，判決如下：
    主  文
上訴駁回。
第二審訴訟費用由上訴人負擔。
    事實及理由
甲、程序方面：
一、按於簡易訴訟程序之第二審程序為訴之變更或追加，非經他
    造同意，不得為之，但請求之基礎事實同一者者，不在此限
    。此觀民事訴訟法第436 條之1 第3 項準用同法第446 條第
    1 項、第255 條第1 項但書第2 款之規定自明。惟所謂請求
    之基礎事實同一，係指變更或追加之訴與原訴之主要爭點有
    其共同性，各請求所主張之利益在社會生活上可認係屬同一
    或關連之紛爭，而就原請求之訴訟及證據資料，於繼續審理
    時，在相當程度範圍內具有同一性或一體性，得期待於後請
    求之審理予以利用，俾先後兩請求得在同一程序中一併解決
    ，避免重複審理者，自屬之（最高法院90年度台抗字第287
    號裁定意旨參照）。
二、兩造於原審即就系爭契約之性質究屬承攬契約或買賣契約為
    攻擊防禦，上訴人在原審起訴時主張兩造間系爭契約為買賣
    ，請求被上訴人給付貨款，嗣於提起上訴後，變更及追加新
    訴主張系爭契約經上訴人解除，故改依解除買賣或解除承攬
    契約為損害賠償之請求，本院審酌上訴人追加之訴與其在原
    審起訴時之請求，均是本於同一系爭契約為主張，主要爭點
    均包括系爭契約之給付內容、就契約未履行兩造何人有可歸
    責事由等，是該變更、追加之訴與原訴之主要爭點有其共同
    性，且先後之請求所主張之利益在社會生活上可認係屬同一
    紛爭，可謂其請求之基礎事實同一，故上訴人於本院所為訴
    之變更及追加，與前開規定相符，應予准許。
乙、實體方面：
一、上訴人起訴主張：
  (一)被上訴人於民國93年11月23日向上訴人呂火順即韋辰鋼鋁企
    業社（原名韋辰工程行，嗣由上訴人另行設立韋辰鋼鋁企業
    社，並繼受韋辰工程行一切權利義務，仍由呂火順為獨資之
    負責人，此有卷附桃園縣政府營利事業登記證影本2 紙及桃
    園縣政府函1 紙在卷可參，復據上訴人陳述在卷，見本院卷
    第103 頁，先予敘明）訂購不鏽鋼鐵捲門、金美滿防盜窗（
    含水路）共計新臺幣（下同）37萬元（原為33萬7 千元，因
    將不鏽鋼鐵捲門改為電動，再追加3 萬3 千元），未約定交
    貨期限（下稱系爭契約）。上訴人安裝2 門不鏽鋼鐵捲門後
    ，被上訴人僅支付11萬元，即以其與訴外人振宏營造有限公
    司（下稱振宏公司）法定代理人鍾亮間之修繕承攬糾紛，拒
    絕上訴人進入安裝第3 門不鏽鋼鐵捲門及防盜窗，並於94年
    3 月28日發函表示拒絕受領上訴人之給付，並拒絕給付貨款
    ，致上訴人雖已安裝鋁門窗之外框，卻無法交付安裝金美滿
    防盜窗（防盜窗係上訴人向訴外人金美滿公司訂購，並已付
    清貨款），上訴人遂於94年4 月29日發函通知被上訴人已準
    備給付之情事。
  (二)系爭契約係存在兩造之間，上訴人並非次承攬人，依兩造契
    約書所載，不鏽鋼鐵捲門、防盜窗（含水路）等工作物材料
    全由上訴人一方供給，被上訴人僅負擔給付金錢之義務，此
    為工作物供給契約。又依兩造之約定，系爭契約係以移轉依
    被上訴人要求尺寸所製不鏽鋼鐵捲門及金美滿防盜窗之所有
    權予被上訴人為主要目的，且系爭契約內容僅就雙方買賣標
    的及價金為約定，並無任何有關勞務給付之約定，甚至並無
    進場施作日期、材料供給、變更設計、工程款支付方式、保
    固等工程承攬契約常見之約定，是系爭契約應適用買賣之法
    律關係。且上訴人向金美滿公司、訴外人華楊興業股份有限
    公司訂購防盜窗、不鏽鋼鐵捲門材料，業已支付價金各139,
    161 元、136,240 元，被上訴人自不得以其與振宏公司間之
    糾紛，拒絕受領不鏽鋼鐵捲門1 門及防盜窗。
  (三)被上訴人雖曾於94年3 月28日發函拒絕上訴人之給付，並主
    張以此作為解除契約之意思表示，然其函文並未預示拒絕受
    領之正當理由，亦未有解除契約之意思表示，故兩造間之買
    賣契約依然存在，被上訴人仍有給付價金之義務。且被上訴
    人以上訴人交付之不鏽鋼鐵捲門門板之尺寸與材質有瑕疵而
    拒絕給付價金，然自上訴人交付不鏽鋼鐵捲門後，被上訴人
    從未告知不鏽鋼鐵捲門有厚度不足等問題，直至上訴人提起
    本件訴訟後，被上訴人始執此抗辯，自應由被上訴人就此部
    分之抗辯負舉證之責。況縱認確有被上訴人所述之瑕疵存在
    ，惟該等瑕疵並非不可補正，不鏽鋼鐵捲門門板厚度可加強
    、材料可更換、鐵捲門中柱可包覆鏡面材質、鐵箱封板可再
    加封，被上訴人抗辯之瑕疵均非屬重大且可改善，上訴人為
    履行本件契約已付出龐大金錢及勞力，若被上訴人執意解除
    契約，對上訴人顯失公平，是其解除契約並無正當性。
  (四)被上訴人預示拒絕受領伊之給付，伊已以存證信函提出給付
    ，並催告被上訴人受領，被上訴人陷於給付遲延，爰以95年
    9 月13日上訴準備書狀繕本送達，作為解除其間買賣契約之
    意思表示，並請求因契約解除之損害賠償。又被上訴人拒不
    提供場所予伊進入施作，致伊無法完成第3 門不鏽鋼鐵捲門
    及防盜窗之安裝，伊於原審言詞辯論終結後之95年6 月23日
    發存證信函定期催告被上訴人協力提供其場所供伊施作，惟
    未獲回應，爰以95年7 月26日上訴理由狀繕本送達，作為解
    除其間承攬契約之意思表示，並請求因契約解除之損害賠償
    。
  (五)被上訴人應給付因解約所生之損害賠償26萬元：
    所受損害：上訴人為履行承攬義務，已向上游廠商訂製不
      鏽鋼鐵捲門2 門，支出136,240 元、防盜格子窗外框與本
      體，支出139,161 元，因被上訴人拒絕受領，上訴人無法
      施作，上開物料只能閒置倉庫，形同廢料。
    所失利益：上訴人依兩造之買賣契約，被上訴人本應支付
      工程款為37萬元，被上訴人於原審並未否認本件承攬金額
      為37萬元，雖兩造所提出之系爭契約書內容記載有3 萬3
      千元之差額，然此係因被上訴人僅給予上訴人影本，而追
      加3 個電動馬達之價金正為3 萬3 千元，此部分上訴人之
      記載與被上訴人提出之施工不當金額損失明細表相符，是
      以本件系爭契約之總工程款應為37萬元無誤。上訴人應得
      請求本件承攬契約之利益為94,599元（000000－000000－
      000000＝94599） 。
    上訴人所受損害與所失利益共計37萬元，扣除被上訴人已
      支付之工程款11萬元，被上訴人仍應給付上訴人26萬元。
  (六)聲明：(一)原判決廢棄。(二)被上訴人應給付上訴人26萬元，及
    自上訴理由狀繕本送達翌日起至清償日止，按年息5%計算之
    利息。
二、被上訴人則以：
  (一)兩造於93年11月23日簽訂承攬契約，工程款共計33萬7 千元
    ，其已給付11萬元，上訴人主張價金為37萬元，其中差價3
    萬3 千元為何，上訴人應舉證說明。上訴人僅施作格子窗外
    框及2 門不鏽鋼鐵捲門，餘均未施工，其遂於94年3 月28日
    發函表示不願由上訴人繼續施作，上訴人既未完成工程，其
    自毋庸給付承攬報酬。縱認其應給付報酬，惟上訴人所施作
    不鏽鋼鐵捲門有諸多瑕疵，其已給付之報酬11萬元應全數扣
    除，其另僱工重新施作窗框、門板及鐵箱封板支出465,750
    元，故其請求減少報酬及以前開損害賠償465,750 元主張抵
    銷。
  (二)自93年11月10日起迄今，上訴人僅施作格子窗之外框及2 門
    不鏽鋼鐵捲門，餘均未施工，故被上訴人乃發函表示不願由
    上訴人繼續施作。且上訴人於94年1 月份施作之2 門不鏽鋼
    鐵捲門，具有諸多瑕疵（詳如下述），不符合其所擔保之品
    質，是被上訴人已給付之報酬11萬元應全數扣除。而上訴人
    僅完成防盜窗之外框，致被上訴人需另行僱工重新施作窗框
    及門板、鐵箱封板，額外支出465,750 元（3 樓鐵捲門8 萬
    元、1 、2 樓鐵捲門封板1 萬元、格子窗外框拆除4 萬5 千
    元、格子窗330,750 元）。上訴人施工之瑕疵：(1)不鏽鋼鐵
    捲門3 門，僅施作1 、2 樓。(2)鐵捲門中柱應為鏡面，卻為
    砂面。(3)鐵門支架原約定為不鏽鋼及封箱完畢，但材質並非
    不鏽鋼且已生鏽，亦未封箱。(4)1 樓進出處的鐵捲門裝設不
    正，左右差3 公分，造成升降不順。(5)進出處鐵捲門厚度約
    定1.2 公釐，但實際約0.85公釐。
  (三)又本件契約工作項目係上訴人需負責施工安裝不鏽鋼鐵捲門
    及防盜窗，且依上訴人所述，上述工作需依房屋實際施作尺
    寸情形量製，並於被上訴人房屋中施作安裝完成，則本件契
    約之重點係在於安裝之不鏽鋼鐵捲門及防盜窗是否得於房屋
    內正常使用，而非不鏽鋼鐵捲門及防盜窗之財產權移轉，況
    上訴人主張伊為了履行買賣契約，而向金美滿公司訂購防盜
    紗窗，並付清貨款139,161 元，被上訴人雖否認此項主張，
    然將之與兩造間約定防盜窗金額為178,500 元比較，兩者有
    一定程度之價差，即可得知本件確屬承攬，否則被上訴人大
    可向金美滿有限公司訂購防盜紗窗即可，何庸由上訴人牟取
    鉅額差價利益。故本件應為承攬契約，而非買賣契約，上訴
    人既未完成本件工程，被上訴人自無給付承攬報酬之義務。
  (四)再者，縱認本件為買賣契約，上訴人既僅交付2 門有瑕疵之
    鐵捲門及部分窗框，被上訴人自得主張同時履行抗辯權，拒
    絕給付價金。且上訴人之給付具有諸多瑕疵，已如前述，被
    上訴人發函通知上訴人不願由上訴人繼續施作及給付格子窗
    ，即係解除契約之意思表示，上訴人於接受通知後，並無任
    何異議，亦未再給付任何標的，則兩造間之契約自已合法解
    除，被上訴人自無給付價金之義務。退步言，縱認被上訴人
    不得或未解除契約，惟因上訴人已給付之鐵捲門具有諸多瑕
    疵，顯然缺少出賣人所保證之品質，被上訴人亦得請求不履
    行之損害賠償，並以被上訴人另行雇工施作未完成之窗框、
    門板及鐵箱封板之花費與上訴人請求之價金互相抵銷。
  (五)被上訴人於94年3 月28日即以律師函聲明不願再繼續由上訴
    人施作或收受格子窗之任何物件。姑不論上訴人請求被上訴
    人解除承攬契約之損害賠償，其請求權已逾1 年之除斥期間
    。被上訴人無違反協力義務，系爭契約已因可歸責於上訴人
    之原因，經其發律師函解除，上訴人無從再為解除契約，並
    請求損害賠償。若被上訴人應賠償上訴人因契約解除之損害
    ，則以上訴人應減少報酬及賠償抵銷等語置辯。並聲明：上
    訴駁回。
三、兩造不爭執之點：
  (一)兩造於93年11月23日訂立之系爭契約，係約定由上訴人在被
    上訴人房屋內為被上訴人安裝3 門不鏽鋼鐵捲門及金美滿防
    盜窗，總計33萬7 千元，第1 期定金1 萬元，第2 期尾款32
    萬7 千元。
  (二)上訴人迄今僅完成部分防盜窗外框及其中2 門不鏽鋼鐵捲門
    之安裝。
  (三)被上訴人已給付上訴人11萬元，並於94年3 月28日委請律師
    發函通知上訴人不願再由上訴人繼續施作或收受任何物件，
    而拒絕受領上訴人之給付，該律師函經上訴人於94年3 月29
    日收受。
  (四)上訴人於94年4 月29日發存證信函通知被上訴人於文到7 日
    內賠償上訴人工程餘款26萬元，其收取餘款時，亦當將剩下
    之內窗及1 片鐵門送到。
  (五)上訴人施作之2 門不鏽鋼鐵捲門之瑕疵：1.鐵捲門中柱應為
    鏡面，卻為砂面。2.鐵門支架原約定為不鏽鋼及封箱完畢，
    但材質並非不鏽鋼且已生鏽，亦未封箱。3.進出處鐵捲門於
    收起完畢時左右高低差在2 、3 公分之範圍，且升降時馬達
    運作的聲音不順。4.進出處鐵捲門厚度約定1.2 公釐，但實
    際約0.85公釐。
  (六)上訴人於原審言詞辯論終結後之95年6 月23日發存證信函通
    知被上訴人於文到7 日內依約讓上訴人進入施工，並受領工
    作物，逾期上訴人將解除契約並請求損害賠償，該存證信函
    經被上訴人於95年6 月26日收受。
四、兩造爭執之點：
  (一)兩造於93年11月23日締結系爭契約之性質為買賣？承攬？或
    其他？
  (二)被上訴人另行追加更換不鏽鋼鐵捲門為電動鐵捲門之費用3
    萬3 千元是否包含於系爭契約約定之總價33萬7 千元內？
  (三)如系爭契約之性質為買賣，則：1.被上訴人有無預示拒絕給
    付情事？2.上訴人解除契約是否合法？
  (四)如系爭契約之性質為承攬，則系爭契約是否經上訴人合法解
    除？即(1)系爭契約是否先經被上訴人合法解除？(2)本件工作
    是否需被上訴人協力始能完成？(3)上訴人之損害賠償請求權
    或契約解除權，是否已因1 年之除斥期間經過而消滅？
  (五)如系爭契約經上訴人合法解除，上訴人是否因契約解除而生
    損害？其損害若干？被上訴人是否得主張抵銷？
五、本院之判斷：
  (一)系爭契約性質上屬於買賣契約、承攬契約或其他契約？
  1.按稱買賣者，謂當事人約定一方移轉財產權於他方，他方支
    付價金之契約；稱承攬者，謂當事人約定，一方為他方完成
    一定之工作，他方俟工作完成，給付報酬之契約，民法第34
    5 條第1 項及第490 條第1 項分別定有明文。依前揭條文定
    義以觀，足認買賣契約之標的在於移轉財產權，承攬契約之
    標的在於完成一定之工作。雖承攬契約往往附隨移轉財產權
    之義務，惟承攬契約之目的仍在於工作之完成，至移轉財產
    權僅為其從屬義務而已，尚與買賣契約以移轉財產權為主要
    目的之性質不同。是以，如當事人訂約之意思重在財產權之
    移轉，而非重在一方提供勞務製造標的物之工作過程，則該
    契約即應為買賣，而非承攬。
  2.經查，系爭契約乃上訴人係依被上訴人房屋所需不鏽鋼鐵捲
    門、防盜窗之尺寸，向第3 人購買不鏽鋼鐵捲門所需之材料
    及防盜窗後，安裝在被上訴人之房屋內，於安裝過程中，並
    須對該房屋進行泥水工程等施作程序，是安裝所需之不鏽鋼
    鐵捲門、防盜窗全由上訴人提供，固屬工作物供給契約，惟
    其重點係在被上訴人之房屋內安裝符合其尺寸及雙方約定之
    不鏽鋼鐵捲門及防盜窗，並使之得正常運作，參之證人即金
    美滿公司職員（公司名稱為真美滿、金美滿為其商標）吳世
    萍於原審到庭證稱：公司產品並未直接銷售予消費者，要透
    過工程行安裝，公司只有製造沒有安裝等語（見原審卷第14
    9 頁），再衡諸一般社會常情，不具土木工程等相關背景之
    人，通常無法於自行購入不鏽鋼鐵捲門、防盜窗後，以磚塊
    、水泥等，安裝於房屋之內，且該施作不僅在工作物而已，
    尚包含所欲安裝之房屋，而對該房屋進行程度不一之破壞及
    建設，足認系爭契約之重點係在工作物之完成，而非財產權
    之移轉，是系爭工作物供給契約之性質上應為承攬契約，堪
    可認定，上訴人主張系爭契約屬於買賣契約云云，尚無可採
    。
  (二)被上訴人另行追加更換不鏽鋼鐵捲門為電動鐵捲門之費用3
    萬3 千元是否包含於系爭契約約定之總價33萬7 千元內？
  1.上訴人主張兩造於93年11月23日訂立系爭契約，約定由上訴
    人在被上訴人房屋內為被上訴人安裝不鏽鋼鐵捲門及金美滿
    防盜窗，總價33萬7 千元，被上訴人僅給付其中11萬元，並
    於94年3 月28日委請律師發函通知上訴人拒絕接受上訴人之
    給付，致上訴人無法進入施工，而僅完成格子窗外框及2 門
    不鏽鋼鐵捲門，及上訴人已向金美滿公司、華楊興業股份有
    限公司購買安裝所需之防盜窗、不鏽鋼鐵捲門材料，並分別
    支付貨款139,161 元、136,240 元之事實，業據上訴人提出
    契約書、尚理律師事務所94年3 月28日（94）尚法字第268
    號函（見原審卷第27、28頁）、桃園府前21支郵局94年6 月
    14日第1779號存證信函（見原審卷第29至34頁）、真美滿有
    限公司之購貨證明（見原審卷第50頁）、金美滿公司估價單
    （見原審卷第51、97頁）、窗戶外框照片11張（見原審卷第
    52至57頁）、華楊興業股份有限公司銷貨—客戶日期區間明
    細、華楊興業股份有限公司送貨單（見原審卷第98、99頁）
    等為證，且為被上訴人所不爭執，則上訴人此部分之主張，
    自堪信為真實。
  2.上訴人主張被上訴人事後已同意追加更換不鏽鋼鐵捲門為電
    動鐵捲門之價款3 萬3 千元，被上訴人應依約給付貨款之事
    實，為被上訴人所否認，並以前開情詞置辯。
  (1)查據兩造於93年11月23日簽訂之契約書記載，安裝1 門不鏽
    鋼鐵捲門之報酬為5 萬3 千元，工程總價為33萬7 千元，被
    上訴人所收執之契約書上並未另行於3 門不鏽鋼鐵捲門價額
    15萬9 千元下方加註「33,000元」，合計「192,000 元」之
    記載，亦未及於第2 期尾款327,000 元下方加註「追加33,0
    00元」之字樣乙情，亦有原審卷附被上訴人所提契約書1 紙
    可參，足見兩造於簽訂系爭契約時，所約定之工程總價應為
    33萬7 千元。上訴人雖以被上訴人於原審所提之施工不當造
    成損失金額明細表第2 項記載「追加3 個電動馬達33,000元
    」（見原審卷59頁），認被上訴人自認定約後同意追加該項
    工程款，然為被上訴人否認，並以：「（問：前開明細表上
    所記載『追加3 個電動馬達33000 元』何意思？）是因為上
    訴人施工不當我們要求他再追加作3 個電動馬達，應由上訴
    人來施作，我們認為該馬達的金額33,000元應由上訴人負擔
    ，故不計入工程款，但是當時上訴人對此有爭議，他認為應
    追加該部分為工程款」等語為抗辯（見本院卷第39頁），是
    上訴人對於被上訴人前開記載之真意顯有誤會。參以，該明
    細表下方業已備註：「2.因白鐵門設計不當，造成需追加3
    個電動馬達」等語明確，則既然被上訴人已載明係因設計不
    當致有追加3 個電動馬達之情事，當無意願自行負擔該部分
    費用，是上開明細表之記載尚難認被上訴人就此追加部分業
    已自認，上訴人此部分之主張，並無可取。此外上訴人又未
    能舉證證明兩造合意於系爭契約中追加3 萬3 千元費用，則
    上訴人主張被上訴人同意追加前開費用云云，自難信為真實
    ，被上訴人抗辯：本件工程之總價應為33萬7 千元等語，應
    屬可信。
  (三)系爭契約是否經被上訴人合法解除？
    被上訴人雖辯稱本件系爭契約早經其為解除之意思表示，上
    訴人已無從再為解除等語，然為上訴人以前詞否認在案，經
    查：
  1.被上訴人曾於94年3 月28日委託律師發函予上訴人固如前述
    ，然細繹該律師函之內容，係先陳明被上訴人與鍾亮以振宏
    公司名義所簽訂之修繕工程合約業因其係受詐騙所簽為由委
    託律師發函終止契約並撤銷被詐欺所為之意思表示，並以此
    為前題，再述及上訴人係鍾亮之協力廠商，本件防盜窗（函
    中用語為「格子窗」）工程之權利義務關係係存在於被上訴
    人與鍾亮間，既其間工程契約已不存在，且上訴人未依其與
    鍾亮所定之工程期限完工，故聲明不願再繼續由上訴人施作
    或收受防盜窗之任何物件（見原審卷第27、28頁）。惟綜觀
    上下文，被上訴人不僅否認與上訴人間成立任何工程契約關
    係，更無解除契約之文義，此其一。再者，本件系爭契約係
    由兩造所訂立之承攬契約，已如前述，被上訴人竟以上訴人
    係逾越鍾亮與其所定之工程期限為由，拒絕上訴人之施作，
    而非以兩造間之系爭契約內容為據，縱認函中所述拒絕上訴
    人施作之文義即意在解除契約，亦應認被上訴人之解除契約
    為不合法，不能生解除系爭契約之效力，是被上訴人辯稱其
    業於94年3 月28日以律師函為解除契約之意思表示，是系爭
    契約業經解除云云，不足為採。
  2.被上訴人雖另於94年6 月14日寄發存證信函予上訴人，表明
    其係受詐欺而與上訴人成立系爭契約，其已於94年3 月28日
    以上述律師函解除系爭契約，並請求損害賠償等情（見原審
    卷第29-34 頁），惟上述94年3 月28日律師函不能生合法解
    除契約之效力已如前述，至於被上訴人以受詐欺為由而再次
    重申上旨，固可認係以其意思表示受詐欺而為解除系爭契約
    之意思表示，然被上訴人於本件訴訟中，除以其與鍾亮之工
    程契約原已包含8 公分格子窗，若非受詐欺，自無再與上訴
    人成立系爭契約之可能為據外，全未舉證證明其受詐欺而與
    上訴人簽立系爭契約之事實，而被上訴人為何將其與鍾亮間
    之工程契約一部再行與上訴人成立承攬契約，其可能原因多
    端，非僅以受詐欺為惟一可能之原因，是被上訴人空言辯稱
    其係受詐欺而與上訴人成立系爭契約云云，要無可採，準此
    ，被上訴人以94年6 月14日存證信函所為解除契約之意思表
    示，亦不生解除系爭契約之效力，亦足認定。
  3.基此，被上訴人辯稱系爭契約業經其解除，上訴人自無從再
    為解除契約之意思表示云云，要無可採。
  (四)本件工作是否需被上訴人協力始能完成？上訴人之損害賠償
    請求權或契約解除權，是否已因1 年之除斥期間經過而消滅
    ？
  1.按工作需定作人之行為始能完成者，而定作人不為其行為時
    ，承攬人得定相當期限，催告定作人為之。定作人不於前項
    期限內為其行為者，承攬人得解除契約，並得請求賠償因契
    約解除而生之損害。又承攬人之損害賠償請求權或契約解除
    權，因其原因發生後，1 年間不行使而消滅。民法第507 條
    、第514 條第2 項分別定有明文。
  2.本件工程之內容係包含安裝3 門不鏽鋼鐵捲門、金美滿防盜
    窗，及上訴人迄今僅完成安裝2 門不鏽鋼鐵捲門之工作等情
    ，為兩造所不爭執，自堪信為真實，足見上訴人就第3 門不
    鏽鋼鐵捲門及防盜窗部分之工作均未完成，而本件不鏽鋼鐵
    捲門及防盜窗之安裝地點係在被上訴人之房屋內，被上訴人
    並已於94年3 月28日委請律師發函通知拒絕上訴人進入施作
    等情，亦為兩造所不爭執，顯見本件工作係需定作人即被上
    訴人為提供其場所供上訴人施作之協力始能完成，被上訴人
    拒不為行為即提供場所，致上訴人無法完成工作，揆諸前開
    法條規定，上訴人自得定相當期限催告定作人即被上訴人為
    之，如被上訴人仍不於期限內為之，上訴人即得解除契約，
    請求因契約解除所生之損害。
  3.惟查，本件定作人即被上訴人不為其行為致工作不能完成之
    事實，係發生於94年3 月28日被上訴人委託律師發函時，亦
    即，本件承攬人即上訴人之損害賠償請求權或契約解除權，
    其原因係發生於94年3 月28日，則依上開法條規定，上訴人
    即應自94年3 月28日起1 年內，即95年3 月28日前，完成定
    期催告被上訴人提供場所，並於被上訴人仍不為行為時，即
    解除契約並請求損害賠償，然本件上訴人遲至本件原審言詞
    辯論終結後之95年6 月23日始發存證信函定期催告被上訴人
    協力提供其場所供伊施作，因未獲回應，再以95年7 月26日
    上訴理由狀繕本送達，作為解除其間承攬契約之意思表示，
    並請求因契約解除之損害賠償（見本院卷第18-25 頁），顯
    然已逾上述1 年之除斥期間，因此，上訴人已不得再依民法
    第507 條之規定解除系爭契約並請求損害賠償，亦足認定。
  (五)綜上所述，本件系爭契約應定性為承攬契約而非買賣契約，
    故上訴人主張解除兩造間之買賣契約，並請求損害賠償，即
    屬無據。又上訴人主張被上訴人受定期催告後，仍不為協力
    行為使伊得完成工作，而依民法第507 條之規定，請求解除
    契約並賠償損害部分，則因逾民法第514 條第2 項所定之1
    年除斥期間，而不合法，亦無可採。
六、從而，上訴人主張依解除買賣契約、解除承攬契約之法律關
    係，請求被上訴人給付伊26萬元，及自支付命令送達之翌日
    起至清償日止，按年息5%計算之利息，均無理由，應予駁回
    。原審為上訴人敗訴之判決，並無不合，上訴意旨指摘原判
    決不當，求予廢棄改判，為無理由，應予駁回。
七、兩造其餘攻擊及防禦方法，核與判決結果不生影響，爰不一
    一論述，附此敘明。
八、據上論結，本件上訴為無理由，依民事訴訟法第436 條之1
    第3項 、第449 條第1 項、第78條，判決如主文。
中    華    民    國    97    年    4     月    29    日
                  民事第一庭審判長法  官  郭琇玲
                                  法  官  吳爭奇
                                  法  官  范明達
以上正本係照原本作成
本判決不得上訴。
中    華    民    國    97    年    4     月    30    日
                                  書記官  張豐松


司法院資訊處製作；財團法人民間司法改革基金會備份。
